---
title: "Piłka nożna - wyzwanie modelarskie"
output: html_notebook
---

```{r}
library(dplyr)
library(lubridate)
library(DBI)
library(ggplot2)
```

```{r}
con = dbConnect(RSQLite::SQLite(), dbname="football_data_db.sqlite")
q <- "
  select *,
  case
      when length(date)>8 then substr(date,0,6)|| '/' || substr(date,9,2)
      else date
  end as repaired_date
  from football_data
  ;
"
df <- dbGetQuery(con, q)

dbDisconnect(con)
```

```{r}
df$Date <- as.Date(df$repaired_date, format = "%d/%m/%y")
```


Zmienna celu 
```{r}
df <- df %>% mutate(target = as.numeric(FTHG>FTAG))
```

```{r}
cl <- df %>% group_by(Country, League) %>% summarize(
  cnt = n(), 
  avg_target = mean(target, na.rm=T), 
  nas = sum(is.na(target))
) %>% arrange(Country, League)

cl
```

```{r}
cl$x_label <- paste(cl$Country, cl$League, sep = " - ")
ggplot(cl, aes(x_label, avg_target)) + 
  geom_bar(stat="identity", aes(fill=Country)) + coord_flip() + 
  ggtitle("Jak często wygrywa drużyna gospodarzy?") +
  ylab("Odsetek meczów") + xlab("Liga") + ylim(c(0,1))
```




```{r}
s <- df %>% group_by(Season) %>% summarize(
  cnt = n(), 
  avg_target = mean(target, na.rm=T), 
  nas = sum(is.na(target))
)
s
```

```{r fig.width=12}
ggplot(s, aes(Season, avg_target)) + 
  geom_point() + geom_line(aes(group=1)) + 
  ggtitle("Jak często wygrywa drużyna gospodarzy?") +
  ylab("Odsetek meczów") + xlab("Sezon") + ylim(c(0,1))
```




Dodaje kolumne punkty gospodarzy
```{r}

df <- df %>% mutate(h_points = case_when(
  FTHG > FTAG ~ 3, 
  FTHG == FTAG ~ 1,
  TRUE ~ 0
))
```


Numer meczu gospodarzy w sezonie
```{r}
df <- df %>% arrange(Date) %>% group_by(League, Season, HomeTeam) %>% mutate(
  h_match_home = 1:n()
) %>% ungroup()
```


# Benchmark - modele bukmacherów

ile mamy brakow w kursach bukmacherow w kolejnych sezonach
```{r}
brak_kursow <- df %>% group_by(Season) %>%
  summarize(
    b365h_na = sum(is.na(B365H)) / n(), # bet365
    bsh_na = sum(is.na(BSH)) / n(), # blue square
    bwh_na = sum(is.na(BWH)) / n(), # bet and win
    psh_na = sum(is.na(PSH)) / n(), # pinnacle
    whh_na = sum(is.na(WHH)) / n(), # william hill
    bbh_na = sum(is.na(BbAvH)) / n(), # betbrain
    psch_na = sum(is.na(PSCH)) / n(), # pinnacle closing odds
    gbh_na = sum(is.na(GBH)) / n(), # gamebookers
    iwh_na = sum(is.na(IWH)) / n(), # interwetten
    lbh_na = sum(is.na(LBH)) / n(), # ladbrokes
    sbh_na = sum(is.na(SBH)) / n(), # sporting bet
    sjh_na = sum(is.na(SJH)) / n(), # stan james
    soh_na = sum(is.na(SOH)) / n(), # sporting odds
    vch_na = sum(is.na(VCH)) / n() # vc bet
  )
brak_kursow
```

```{r}
write.csv2(brak_kursow, "brak_kursow.csv")
```


Wybor meczow do analizy modeli bukmacherow

```{r}

bukmacherzy  <- c(
  "B365",
  "BW", 
  "PS", 
  "WH", 
  "BbAv", 
  "IW", 
  "LB",
  "VC"
)

kursy_cols <- c(
  paste(bukmacherzy, "H", sep=""), 
  paste(bukmacherzy, "D", sep=""), 
  paste(bukmacherzy, "A", sep="")
)

info_cols <- c(
  "Country", 
  "League", 
  "Div", 
  "Season", 
  "Date", 
  "HomeTeam", 
  "AwayTeam",
  "FTHG", 
  "FTAG", 
  "target",
  "h_points", 
  "h_match_home"
)

chosen_cols <- c(info_cols, kursy_cols)

df_bookies <- df %>% select(chosen_cols) %>% filter(Season %in% c("2012/2013", "2013/2014", "2014/2015", "2015/2016", "2016/2017"))

df_bookies <- df_bookies[complete.cases(df_bookies),]

```



Kursy => prawdopodobienstwo

```{r}
for (b in bukmacherzy){
  prob_H <- 1/df_bookies[,paste(b, "H", sep="")]
  prob_D <- 1/df_bookies[,paste(b, "D", sep="")]
  prob_A <- 1/df_bookies[,paste(b, "A", sep="")]
  
  margin <- prob_H + prob_D + prob_A - 1
  
  real_prob_H <- prob_H / (1 + margin)
  real_prob_D <- prob_D / (1 + margin)
  real_prob_A <- prob_A / (1 + margin)
  
  df_bookies[, paste(b, "H_prob", sep="")] <- real_prob_H
  df_bookies[, paste(b, "D_prob", sep="")] <- real_prob_D
  df_bookies[, paste(b, "A_prob", sep="")] <- real_prob_A
  df_bookies[, paste(b, "_margin", sep="")] <- margin
}



```



Który bukmacher ma najniższą marżę?
```{r}
cols <- paste(bukmacherzy, "_margin", sep="")

pom <- df_bookies[,cols]

library(reshape2)
pom2 <- melt(pom, measure.vars=1:8)
colnames(pom2) <- c("Bukmacher", "Marza")

pom2$Bukmacher <- sub("_margin", "", pom2$Bukmacher)

```

```{r}
ggplot(pom2, aes(Bukmacher, Marza)) + geom_boxplot(aes(fill=Bukmacher)) + ylim(0,0.3) + ggtitle("Marże bukmacherów")
```

```{r}
pom <- pom2 %>% group_by(Bukmacher) %>% summarize(mediana_marzy = round(median(Marza),4)) %>% arrange(mediana_marzy)
pom
```


# modele bukmacherów

Prognozy bukmacherów
```{r}
for (b in bukmacherzy){
  cln <- paste(b, "H_prob", sep="")
  df_bookies[, paste(b, "prog", sep="_")] <- as.numeric(df_bookies[,cln]>=.5)
}
```



## Confusion Matrix
```{r}
library(caret)
```

B365
```{r}
confusionMatrix(df_bookies$B365_prog, df_bookies$target, positive = '1')
```


BW
```{r}
confusionMatrix(df_bookies$BW_prog, df_bookies$target, positive = '1')
```


PS
```{r}
confusionMatrix(df_bookies$PS_prog, df_bookies$target, positive = '1')
```



WH
```{r}
confusionMatrix(df_bookies$WH_prog, df_bookies$target, positive = '1')
```

BbAv
```{r}
confusionMatrix(df_bookies$BbAv_prog, df_bookies$target, positive = '1')
```

IW
```{r}
confusionMatrix(df_bookies$IW_prog, df_bookies$target, positive = '1')
```


LB
```{r}
confusionMatrix(df_bookies$LB_prog, df_bookies$target, positive = '1')
```

VC
```{r}
confusionMatrix(df_bookies$VC_prog, df_bookies$target, positive = '1')
```


## Pole pod krzywą ROC
```{r}
library(ROCR)
```

Obliczam polę pod krzywą dla każdego z bukmacherów

```{r}
roc_results <- data.frame(bookie = character(), ROC_AUC = numeric(), stringsAsFactors = F)

for (b in bukmacherzy){
  pred <- prediction(df_bookies[,paste(b, "H_prob", sep="")], df_bookies$target)
  perf <- performance(pred, measure = "auc")
  roc_results[nrow(roc_results) + 1, ] <- c(b, perf@y.values[[1]])

}
```



# Sezon po sezonie
```{r}
seasons <- unique(df_bookies$Season)

seasons_results <- data.frame(Season = character(), ROC_AUC = numeric(), stringsAsFactors = F)

for (s in seasons){
  pom <- df_bookies %>% filter(Season == s)
  pred <- prediction(pom$BbAvH_prob, pom$target)
  perf <- performance(pred, measure = "auc")
  seasons_results[nrow(seasons_results) + 1, ] <- c(s, perf@y.values[[1]])
}


```


# skuteczność w podziale na ligi
```{r}
df_bookies$l_pom <- paste(df_bookies$Country, df_bookies$League, sep = " - ")
leagues <- unique(df_bookies$l_pom)

leagues_results <- data.frame(League = character(), ROC_AUC = numeric(), stringsAsFactors = F)

for (l in leagues){
  pom <- df_bookies %>% filter(l_pom == l)
  pred <- prediction(pom$BbAvH_prob, pom$target)
  perf <- performance(pred, measure = "auc")
  leagues_results[nrow(leagues_results) + 1, ] <- list(l, perf@y.values[[1]])
}

leagues_results <- leagues_results %>% arrange(desc(ROC_AUC))
```




# skutecznosc w kolejnych meczach
```{r}
match_numbers <- unique(df_bookies$h_match_home)

mn_results <- data.frame(Number_of_match = numeric(), ROC_AUC = numeric(), stringsAsFactors = F)

for (m in match_numbers){
  pom <- df_bookies %>% filter(h_match_home == m)
  pred <- prediction(pom$BbAvH_prob, pom$target)
  perf <- performance(pred, measure = "auc")
  mn_results[nrow(mn_results) + 1, ] <- list(m, perf@y.values[[1]])
}

```

```{r}
pom <- mn_results %>% mutate(kolejka  = case_when(Number_of_match < 6 ~ '1. 1-5', Number_of_match < 11 ~ '2. 6-10', Number_of_match < 16 ~ '3.11-15', TRUE ~ '4.15+'))
```

```{r}
pom2 <- pom %>% group_by(kolejka) %>% summarize(sr_roc_auc = mean(ROC_AUC))
```

